最高法院民事判決　　　　　　　　　　　　　　　九十三年度台上字第一三六二號
　　上 　訴　 人　嘉有限公司
　　兼法定代理人　甲○○
　　訴 訟代理 人　宋耀明律師
　　　　　　　　　李文傑律師
　　　　　　　　　蕭秀玲律師
　　被　上訴　人　海灣國際股份有限公司
　　法 定代理 人　孫育榮
　　訴 訟代理 人　藺超群律師
右當事人間請求侵權行為損害賠償事件，上訴人對於中華民國九十一年十二月三十一
日臺灣高等法院第二審判決︵九十年度上字第一一八三號︶，提起上訴，本院判決如
下：
    主  文
原判決關於命上訴人給付（即原判決主文第二、三、四項）暨該訴訟費用部分廢棄，
發回臺灣高等法院。
    理  由
本件被上訴人主張：伊申請經濟部智慧財產局於民國七十七年十月一日授與﹁海灣及
圖CROWN ﹂服務標章之註冊專用權，營業項目有運輸、倉儲等項。詎上訴人嘉有限
公司︵下稱嘉公司︶竟於同一營業使用近似之﹁CROWN WORLDWIDE GROUP ﹂服務標
章，侵害伊之商標權，依修正前商標法第七十七條準用同法第六十一條第一項、第三
項及第六十八條規定，應賠償伊按嘉公司使用該標章所得利益計算之損害，並不得
繼續使用該服務標章，及銷毀已使用此項服務標章之型錄、廣告文書及招牌等，暨負
擔費用將認定侵害商標專用權之判決書刊登於新聞紙。又上訴人甲○○為嘉公司之
負責人，依公司法第二十三條規定，應與嘉公司連帶賠償伊之損害等情。求為命上
訴人連帶給付新臺幣︵下同︶一百萬元，並加計法定遲延利息；暨命嘉公司不得使
用﹁CROWN WORLDWIDE GROUP ﹂服務標章於運輸、倉儲等營業之服務，及將使用該服
務標章之型錄、廣告文書、招牌等予以銷毀，與自行負擔費用，將原判決主文以五號
字體登載經濟日報第九版半三版一日之判決。︵被上訴人另訴請共同被告李肇龍賠償
損害，及超過前開請求部分，經第一、二審為其敗訴之判決，未據被上訴人聲明不服
，業已確定。︶
上訴人則以：嘉公司為香港商嘉全球有限公司︵CROWN WORLDWIDE HOLDINGS LIM
ITED｜下稱香港商嘉公司︶之關係企業，援用該集團之服務標章﹁CROWN WORLDWID
E ﹂，並由香港商嘉公司申請註冊為標章專用權人，該標章亦為國內外一般大眾所
熟知，且被上訴人法定代理人孫育榮曾為香港商嘉公司在臺所設分公司之員工，明
知上情而惡意抄襲﹁CROWN ﹂標章，搶先註冊，被上訴人自不得主張損害賠償。況異
時異地通體隔離觀察，被上訴人註冊之﹁海灣及圖CROWN﹂服務標章，與伊之﹁CROWN
WORLDWIDE GROUP ﹂服務標章，並無使消費者混淆誤認之可能，非屬近似。被上訴人
復未舉證證明因嘉公司使用上開服務標章而受損害，及嘉公司因使用該服務標章
受有何利益等語，資為抗辯。
原審將第一審所為駁回被上訴人之訴之判決部分予以廢棄，改判命上訴人連帶給付一
百萬元及其利息，並禁止嘉公司使用﹁CROWN WORLDWIDE GROUP ﹂服務標章於運輸
、倉儲等營業之服務，及將使用該服務標章之型錄、廣告文書、招牌銷毀，暨以五號
字體刊登原判決主文於經濟日報全國版第九版半三版一日，無非以：上訴人主張之事
實，業據提出服務標章註冊證、照片、中國郵報、嘉公司之資料查詢表、中華民國
稅務行業標準分類表及廣告為證，並為上訴人所不爭，堪信為真實。查判斷服務標章
近似與否，應就其主要部分隔離觀察，有無引起混同誤認之虞以為斷。又服務標章在
外觀、觀念或讀音方面有一近似者，即為近似之服務標章；服務標章圖樣上之外文，
有一單字相同或主要部分相同或相似，有混同誤認之虞者，為外觀近似，行政院七十
四年十月二日臺七十四經字第一八○六八號函核定修正之﹁商標近似審查基準﹂第八
點載有明文。上開二標章外文部分同有﹁CROWN ﹂一字，有混同誤認出於同一系列標
章之虞，符合該認定近似之基準。依被上訴人所提經濟部智慧財產局中臺評字第八八
○○九七號服務標章評定書、評定申請書、中華民國服務標章註冊證、經濟部經︵八
八︶訴字第八八六三四○九八號訴願決定書、最高行政法院九十年度判字第二三二二
號判決書，顯示香港商嘉公司以﹁CROWN WORLDWIDE ﹂申請註冊之第九五八三六號
服務標章，經被上訴人以其違反商標法第三十七條第十二款﹁相同或近似於他人同一
商品或類似商品之註冊商標﹂，申請經濟部智慧財產局評定為無效，香港商嘉公司
提起訴願、再訴願，均遭駁回，所提行政訴訟，亦經最高行政法院以前開判決駁回，
理由載明﹁CROWN WORLDWIDE服務標章圖樣上之外文首字CROWN，與據以評定﹃海灣及
圖CROWN﹄服務標章圖上之外文CROWN相同，依一般消費者普通所用之注意力，異時異
地隔地隔離觀察，難謂無產生係源自同一系列標章之認知，自有使人產生混同誤認之
虞。且又指定使用於同一或類似服務，依法要難准予註冊為服務標章。至原告所舉…
…等以﹃CROWN ﹄作為商標及服務標章之主要部分而獲准註冊於各類商品及服務者，
因其案情有別，或圖樣不同，依個案審查原則，尚不得執為本案應准予註冊之證據。
﹂等語。按商標法第五十九條規定，任何人已不得就同一事實、同一證據及同一理由
申請評定。且本件﹁CROWN WORLDWIDE GROUP﹂標章與﹁CROWN WORLDWIDE﹂標章在外
觀、觀念及讀音上相差無幾，基於上開同一理由，應認被上訴人主張﹁CROWN WORLDW
IDE GROUP﹂標章近似於﹁海灣及圖CROWN﹂標章，堪予採信。依嘉公司提出之公司
章程、登記資料、變更登記表等文件，暨參閱經濟部函送之公司登記卷宗，可知香港
商嘉公司於六十二年十二月間經我國認許，六十三年一月間設立登記臺北分公司，
自六十三年三月起至六十八年間止使用﹁CROWN PACIFIC ﹂服務標章，六十八年間遭
法院強制執行時已所在不明，且未繼續使用上開服務標章。CROWN WORLDWIDE HOLDIN
GS LIMITED於八十一年間在香港註冊﹁CROWN PACIFIC ﹂服務標章，於八十六年十一
月間在我國註冊第九五八三六號服務標章。嘉公司則自八十四年四月二十八日設立
登記後開始使用﹁CROWN WORLDWIDE GROUP ﹂服務標章，股東包括香港商嘉公司。
香港商嘉公司嗣於八十九年八月間撤回認許。被上訴人法定代理人孫育榮固曾任職
香港商嘉公司，惟被上訴人公司於六十八年五月二十四日設立登記後，自七十一年
十月間起使用﹁海灣及圖CROWN ﹂服務標章時，香港商嘉公司已無營業，在我國內
並無同種類公司使用﹁CROWN PACIFIC﹂或﹁CROWN WORLDWIDE﹂服務標章，難謂孫育
榮惡意抄襲﹁CROWN ﹂標章後搶先註冊。按八十六年五月七日修正施行之商標法第七
十七條準用第六十一條第二項規定，有因表彰自己營業上所提供之服務，使用相同或
近似於他人註冊服務標章之圖樣者，視為侵害服務標章專用權。嘉公司抗辯其沿用
股東在海外使用之服務標章縱然屬實，仍因其自八十六年五月七日商標法修正後，繼
續在國內使用近似於被上訴人已註冊服務標章之﹁CROWN WORLDWIDE GROUP ﹂服務標
章，而應被視為侵害被上訴人之服務標章專用權。被上訴人主張嘉公司使用﹁CROW
N WORLDWIDE GROUP ﹂標章於營業上之型錄、廣告文書、招牌，以促銷其服務，為嘉
公司所不爭，且其侵害被上訴人服務標章專用權之事實存在已久，迄香港商嘉公
司CROWN WORLDWIDE HOLDINGS LIMITED註冊之服務標章遭最高行政法院判決註冊無效
後，仍繼續該侵害行為，尚非無據。次查嘉公司八十四年至八十九年間營業收入淨
額，依同業利潤標準計算，超過一百萬元，嘉公司未舉證證明扣除成本或必要費用
後，其所得利益少於一百萬元。參酌被上訴人之資本額五千萬元，承攬多起知名運送
業務，而嘉公司之資本額五百萬元，獲利甚豐等情，認按一百萬元計算被上訴人因
嘉公司侵害其服務標章所生之損害額，應屬相當。則被上訴人依商標法第七十七條
準用同法第六十一條第一項、第三項及第六十四條︵現條次已修正為第六十六條︶第
一項第二款暨公司法第二十三條規定，訴請上訴人連帶賠償其一百萬元並加計法定遲
延利息，暨嘉公司不得使用﹁CROWN WORLDWIDE GROUP ﹂服務標章於運輸、倉儲等
營業之服務，及將使用該服務標章之型錄、廣告文書、招牌等予以銷毀，與自行負擔
費用，將原判決主文以五號字體登載經濟日報第九版半三版一日，均有理由，應予准
許等詞，為其判斷之基礎。
惟按判斷服務標章近似與否，應就其主要部分隔離觀察，有無引起混同誤認之虞以為
斷。又服務標章在外觀、觀念或讀音方面有一近似者，即為近似之服務標章；服務標
章圖樣上之外文，有一單字相同或主要部分相同或相似，有混同誤認之虞者，為外觀
近似，行政院七十四年十月二日臺七十四經字第一八○六八號函核定修正之﹁商標近
似審查基準﹂第八點載有明文，為原判決所是認。故判斷服務標章是否近似，首應就
其﹁主要部分﹂隔離觀察，有無引起混同誤認之虞。原審徒以嘉公司之﹁CROWN WO
RLDWIDE GROUP﹂標章，與被上訴人之﹁海灣及圖CROWN﹂標章，外文部分同有﹁CROW
N ﹂一字，即認有混同誤認出於同一系列標章之虞，符合認定近似之基準，暨本件﹁
CROWN WORLDWIDE GROUP﹂標章與﹁CROWN WORLDWIDE﹂標章在外觀、觀念及讀音上相
差無幾，而基於最高行政法院九十年度判字第二三二二號判決所載﹁︵香港商嘉公
司之︶﹃CROWN WORLDWIDE﹄服務標章圖樣上之外文首字CROWN，與據以評定﹃海灣及
圖CROWN﹄服務標章圖上之外文CROWN相同，依一般消費者普通所用之注意力，異時異
地隔地隔離觀察，難謂無產生係源自同一系列標章之認知，自有使人產生混同誤認之
虞﹂之同一理由，認﹁CROWN WORLDWIDE GROUP﹂標章近似於﹁海灣及圖CROWN﹂標章
，而未詳加審酌嘉公司使用之﹁CROWN WORLDWIDE GROUP ﹂服務標章，與被上訴人
經註冊取得專用權之﹁海灣及圖CROWN﹂服務標章，﹁圖樣﹂上之外文﹁CROWN﹂一字
，是否為其主要部分？倘為主要部分，經隔離觀察，有無引起混同誤認之虞？已欠允
洽。又在邏輯學上言，甲與乙近似、乙與丙近似，並不能即謂甲與丙近似。原判決以
本件﹁CROWN WORLDWIDE GROUP﹂標章與香港商嘉公司之﹁CROWN WORLDWIDE﹂標章
在外觀、觀念及讀音上相差無幾，依前開最高行政法院所認﹁CROWN WORLDWIDE ﹂服
務標章圖樣與﹁海灣及圖CROWN﹂近似，遽謂﹁CROWN WORLDWIDE GROUP﹂標章近似於
﹁海灣及圖CROWN ﹂標章，尤與論理法則有違。上訴論旨，指摘原判決於其不利部分
為不當，求予廢棄，非無理由。
據上論結，本件上訴為有理由。依民事訴訟法第四百七十七條第一項、第四百七十八
條第二項，判決如主文。
中　　　華　　　民　　　國　　九十三　　年　　　七　　　月　　　八　　　日
                              最高法院民事第三庭
                                  審判長法官  蕭　亨　國
                                        法官  楊　鼎　章
                                        法官  陳　淑　敏
                                        法官  劉　福　來
                                        法官  吳　麗　女
      右正本證明與原本無異
 　　　　　                              　　　書  記  官
中　　　華　　　民　　　國　　九十三　　年　　　七　　　月　　 二十 　　日
                                                                        Ａ
